【裁判字號】    92,易,111
【裁判日期】    920528
【裁判案由】    竊盜等
【裁判全文】
臺灣屏東地方法院刑事判決                          九十二年度易字第一一一號
    公  訴  人  臺灣屏東地方法院檢察署檢察官
    被      告  丙○○
    選任辯護人  許清連
                林鴻駿
                鄭淑貞
    被      告  乙○○
右列被告等因竊盜等案件，經檢察官提起公訴（九十一年度偵字第一五四一號、第二
七一一號、第五一三七號、第五四四０號），本院判決如左：
     主  文
丙○○連續違反管制使用土地，不依限變更土地使用恢復土地原狀之規定，處有期徒
刑陸月，如易科罰金，以參佰元折算壹日。
丙○○、乙○○被訴竊盜部分均無罪。
     事  實
一、鄭昆甫明知屏東縣里港鄉○○段第一０九二之二一七地號國有土地，為非都市土
    地，業經編定為一般農業區農牧用地，不得作為魚塭或其他用途使用，竟自民國
    八十九年間某日起，於上址違反非都市土地分區使用管制，擅自設池經營魚塭，
    經屏東縣政府人員於九十一年三月十五日上午十時許查獲後，於同日以九一屏府
    地用區字第００００八六號函通知丙○○，限其於九十一年三月十六日前恢復土
    地原狀，詎丙○○於同日中午十二時三十五分許收受前開函件後，完全置之不理
    ，經屏東縣政府人員於九十一年八月三十日前往上址查看，丙○○仍未將魚塭填
    平並恢復原狀；又其明知其父鄭漢源所有之屏東縣里港鄉○○段第一０九二之二
    一五、三二八地號土地，為非都市土地，業經編定為一般農業區丁種建築用地，
    不得作為沈殿池或其他用途使用，竟自九十一年三月十八日上午十時許起，於上
    址違反非都市土地分區使用管制，擅自開挖成一長約六十公尺、寬約三十六公尺
    、深約十公尺之坑洞，作為沉澱池之用，經屏東縣政府人員於九十一年三月二十
    日下午三時許查獲後，於同日以九一屏府地用區字第０００一五一號函通知丙○○，限其於九十一年四月十五日前恢復土地原狀，詎丙○○於收受前開函件後，
    仍置之不理，經屏東縣政府人員於九十一年五月一日、九月三十日分別前往上址
查看，丙○○仍未將該池填平並恢復原狀。
二、案經屏東縣政府移送臺灣屏東地方法院檢察署檢察官偵查起訴
     理  由
壹、有罪部分：
一、右揭事實，訊據被告丙○○於本院審理時，固坦承有於前開土地上經營魚塭、設
    置沉澱池，及收受前開處分書後，至今仍未予遵行等事實不諱，惟矢口否認有何
    違反區域計畫法之情事，辯稱：土庫段第一０九二之二一七地號國有土地，本來
    就是伊父親鄭漢源在作蝦池使用，伊雖然改作魚塭，應該不算是變更原來使用目
    的；又其父所有土庫段第一０九二之二一五、三二八地號土地，係其預備成立之
    宏洲碎石工廠之基地，因屏東縣政府九十年十一月二十二日九時屏府建工字第一
    九二一一二號函之要求，伊才在其上設置沉澱池，怎能因此就說伊違反土地分區
    使用之管制；伊實無違反區域計畫法之犯意云云。
二、經查：
  （一）前開土地，均為非都市土地，其中屏東縣里港鄉○○段第一０九二之二一七
        地號土地，為一般農業區農牧用地，同段第一０九二之二一五、三二八地號
        土地，則為一般農業區丁種建築用地，有土地登記謄本三紙附卷可稽，且為
        被告所不爭執，足堪認定。而「非都市土地經劃定使用分區並編定使用地類
        別，應依其容許使用之項目使用。」為非都市土地使用管制規則第六條第一
        項前段所明文規定，復為眾所周知之事實，被告丙○○為智慮成熟之成年人
        ，衡無不能認識之理，其未依各土地之使用地類別予以使用，竟在屬農牧用
        地之土庫段第一０九二之二一七地號土地上經營魚塭、在屬丁種建築用地之
        同段第一０九二之二一五、三二八地號土地上設置沉澱池，已有不當，且經
        屏東縣政府查獲並處分限期變更土地使用恢復土地原狀後，至今猶不予理會
        ，繼續經營魚塭、設置沉殿池，俱見其有違反區域計畫法之故意，此外，復
        有前開屏東縣政府處分書、現場勘查記錄各二份在卷可憑，被告丙○○辯稱
        無違反區域計畫法之犯意云云，要乃卸責，自不可信。
  （二）被告丙○○之前手即其父鄭漢源固曾在前開第一０九二之二一七地號土地上
        經營蝦池，為被告丙○○所供承在卷，並經證人即國有財產局南區辦事處人
        員陳炳宏於本院調查時證述屬實，而可認定，惟該地本不得供作農牧之外之
        用途，已如前述，鄭漢源擅自作為蝦池之用，已屬違法，被告丙○○未予規
        勸，道德上已有可議，竟利用其父之違法狀態，接續經營魚塭，仍屬未依土
        地之使用地類別予以使用，其猶持陳詞，辯稱：此處本來就是伊父親之蝦池
        ，伊改作為魚塭，應不算是變更原使用目的云云，自無可採；又屏東縣政府
        九十年十一月二十二日九時屏府建工字第一九二一一二號函僅稱：「有關貴
        工廠申請工廠登記乙案，本府已於九十年十一月十七日派員現場勘查發現貴
        廠所有機械均未裝妥生產，請貴廠將機械裝妥並能生產製造時，再提出複勘
        ，請查照。」，並未要求被告丙○○應設置沉澱池，此有被告丙○○所提該
        函文之影本附卷可參，且被告丙○○亦於本院調查時供陳：「（法官問：縣
        政府的函是否有明示要你設置好沉澱池？）縣政府的函沒有明示要我挖沉澱
        池，縣政府的函是要我將機具準備好。我認為既然要將工廠弄好，就乾脆將
        沉澱池挖一挖。」等語（見本院九十二年三月十七日訊問筆錄），足見此沉
        澱池之設置，乃被告丙○○單方之意思所為，並非係應屏東縣政府之要求，
        故被告丙○○辯稱：沉澱池係屏東縣政府所要求設置，怎能說是伊違法云云
        ，顯與事實不符，自不可信。
  （三）另按「原行政處分之執行，除法律另有規定外，不因提起訴願而停止」訴願
        法第九十三條第一項定有明文，被告丙○○雖已對前揭屏東縣政府之行政處
        分，循訴願等程序聲明不服，惟均未獲有確定結果，為被告丙○○所供明在
        卷，是依上開規定，該等處分仍對被告丙○○有拘束力，被告丙○○負有履
        行之義務，故被告丙○○已對原處分提出訴願等，尚不影響本案事實之認定
        。再者，前述屏東縣政府於九十一年三月十五日所為之處分，雖僅酌留一天
        時間予被告丙○○填平魚塭恢復土地原狀，然觀被告丙○○至今猶未履行此
        項內容，足見被告丙○○自始即無予以履行之意，上開處分所定之期限，自
        難認有何不當，亦不影響本案事實之認定，附此敘明。
  （四）綜上，被告丙○○前開所辯，無非卸責，應不可取，本案事證明確，被告丙○○違反區域計畫法之犯行洵堪認定。被告丙○○聲請傳喚許炳生、陳建成
        已無必要，併此敘明。
三、被告丙○○違反區域計畫法第十五第一項所為使用編定，經屏東縣政府限期恢復
    原狀，仍不遵循屏東縣政府依同法第二十一條規定限期將魚塭、沉澱池填平並恢
    復原狀，核其所為係犯同法第二十二條違反管制使用土地，不依限變更土地使用
    恢復土地原狀之規定罪。被告丙○○先後二次違反區域計畫法第二十二條之行為
    ，時間緊接，所犯罪名相同，顯係出於概括之犯意為之，為連續犯，爰依刑法第
    五十六條之規定以一罪論，並加重其刑。爰審酌被告丙○○犯罪後否認犯行，態
    度不佳，及其犯行對於公眾、社會所生之損害非輕，其犯罪之手段、目的等一切
    情狀，量處如主文所示之刑，並諭知易科罰金之折算標準。
貳、無罪部分：
一、公訴意旨另稱：被告丙○○、乙○○共同意圖為自己不法之所有，自民國九十一
    年三月十二日起，推由乙○○駕駛挖土機竊取前述土庫段一０九二之二一七地號
    土地之砂石得手，嗣為警於同年三月十五日上午十時許當場查獲，因認被告丙○○、乙○○共同涉有刑法第三百二十條第一項竊盜罪嫌。
二、按犯罪事實應依證據認定之，無證據不得推定其犯罪事實，不能證明被告犯罪者
    ，應諭知無罪之判決，刑事訴訟法第一百五十四條、第三百零一條第一項分別定
    有明文。
三、公訴人認被告二人涉有竊盜罪嫌，無非係以證人甲○○之證述，及國有財產局南
    區辦事處九十一年十一月二十六日臺財產南改字第０九一００三七四一二號函、
    內政部九十年三月八日臺（九十）內中地字第九００三七九二號函各一份附卷可
    稽為其論據。然訊之被告丙○○、乙○○於本院審理時，均堅決否認有何共同竊
    盜情事，被告丙○○辯稱：該地本來係伊父親鄭漢源作為蝦池之用，伊接手後，
    才改為魚塭，現場本就是一個坑洞，並非伊所盜挖，適因魚獲剛好收成，伊依慣
    例，進行「栲潭」（即將魚塭底部深約一公尺之土壤翻鬆、曝曬，再覆蓋一層新
    土），而將池水抽光，並請乙○○駕駛挖土機修整魚塭邊坡，才遭警方誤會伊在
    盜挖砂石等語；被告乙○○則辯稱：伊到現場時，現場就是一個魚塭，伊即依丙○○之指示修整魚塭之邊坡，並沒有採集砂石之行為等語。
四、經查：
 （一）前述土庫段第一０九二之二一七號土地，原由王梅向屏東縣政府承租使用，
       嗣因王梅違法轉租他人，經屏東縣政府於八十七年十二月二日以八七屏府地
       用字第二０七五九八號函請屏東縣里港地政事務所轉知王梅撤銷租約，並於
       同年月十五日將土地管理權移轉予國有財產局，嗣鄭漢源輾轉占有該地後，
       於八十八年三月十八日向國有財產局提出承租聲請，因該地位在水源保護區
       內，與放租條件不符，乃未獲準許，且國有財產局曾於八十九年一月六日前
       往現場履勘，發現鄭漢源在此經營蝦池，使用面積為整筆等情，除據被告供
       承不諱外，並經證人陳炳宏於本院調查時證述屬實，是被告供陳原址本即係
       一坑洞（池）等語，應與事實相符，而堪採信。
 （二）又一般養殖池之深度固以三公尺為宜，有公訴人所舉之內政部九十年三月八
       日台（九十）內中地字第九００三七九二號函可資為據，然參照屏東縣政府
       九十二年四月二十八日屏府漁字第０九二００七一一八號函第二段所稱：「
       依漁業署九十年二月十九日漁四字第九０一二０三八六０號函示就技術面考
       量魚池深度認定以三公尺為宜。」等語，可見此三公尺之認定，乃純出於技
       術面操作可行度之考量，並非指魚池深度超過三公尺，就不可或難以供為養
       殖之用。本件被告及其父鄭漢源均係利用順益碎石加工廠歇業後，所遺留之
       沉澱池為養殖魚蝦之用池，因此該池之深度約在五、六公尺間，較一般同業
       用池為深等節，已據被告於本院審訊時供述甚詳，並有經濟部工廠登記證、
       工廠歇業報告書、承租權拋棄書各一紙及不動產買賣契約書一份附卷可參，
       且國有財產局於案發後即九十一年七月一日再至現場勘驗，亦發現上開坑洞
       確正供被告丙○○作為魚塭使用，已據證人陳炳宏於本院調查時結證在卷，
       並有勘驗照片九張附卷可憑，足見該坑洞雖深達五、六公尺，但無礙被告丙○○做為魚塭使用，自無從僅以該洞深度已逾三公尺，即認被告丙○○未在
       此經營魚塭，並推認此係被告二人「假養殖之名，行盜採之實」所為，是被
       告丙○○供承：此係伊之魚池等語，應堪採信。
 （三）雖證人即屏東縣警察局里港分局偵查員甲○○於偵訊時證稱：在查獲前的十
       天或十五天左右，我有去看過（指該魚塭），其深度僅約三公尺，當時現場
       沒有水，沒有養殖的情形等語；惟證人甲○○嗣於本院調查時則稱：「（法
       官問：本件你實際查獲前，是否有去看過現場？）‧‧‧我們之前看的時候
       該處是一個乾的魚池，當時的深度我們沒有測量，我也不清楚當時的深度是
       多少。」等語明確，足見證人甲○○上開於偵訊時所述「魚池深度原僅三公
       尺」等語，顯乃揣測之詞，自不可信。是公訴人依證人甲○○上開於偵訊所
       述內容，認被告二人共同開挖該池砂石深約三公尺等語，應為誤會。
 （四）另被告丙○○係依慣例，為進行「栲潭」工作，始將池水抽光，並僱請被告
       乙○○駕駛挖土機在上址修整魚塭邊坡一節，業據被告二人供述甚詳，互核
       一致，且觀諸卷附取締相片所示，被告乙○○為警查獲時，的確正駕駛挖土
       機在修整魚塭邊坡，亦有取締相片二張附警卷可稽，再者，「一般養殖池在
       收穫完養殖物後，會放水排除底泥，利用太陽光曝曬底土進行消毒、土壤改
       良工作」並據前開屏東縣政府九十二年四月二十八日函敘甚詳，足徵被告二
       人上開所述，洵非虛妄，應可採信，自無從僅以被告乙○○在前址駕駛挖土
       機整土，即為其等不利之認定。
五、綜上所述，本件公訴人認被告二人涉有共同竊盜犯行所舉之證據資料，經本院調
    查後，尚難使本院有何確切不利於被告二人之心證，此外，本院復查無其他積極
    證據足認被告二人有公訴意旨所指涉之犯行，揆諸前揭法條，即應為有利於被告
    二人之認定，為其等無罪之諭知。
據上論斷，應依刑事訴訟法第二百九十九條第一項前段、第三百零一條第一項，區域
計畫法第二十二條，刑法第十一條前段、第五十六條、第四十一條第一項前段，罰金
罰鍰提高標準條例第二條，判決如主文。
本案經檢察官黃莉娟到庭執行職務。
中      華      民      國      九十二      年    五    月    二十八    日
                                      臺灣屏東地方法院刑事第一庭
                                          審判長法  官  潘正屏
                                                法  官  包梅真
                                                法  官  林世民
右正本證明與原本無異。
如不服本判決應於收受本判決後送達後十日內向本院提出上訴書狀，其未敘述上訴理
由者，並得於提起上訴後十日內向本院補提理由書狀（均須按他造當事人之人數附繕
本 ）「切勿逕送上級法院」
被告二人就被訴竊盜部分均不得上訴。
                                          書記官   薛慧茹
中      華      民      國      九十二     年    五    月    二十八    日
附錄論罪科刑法條：
區域計畫法第二十二條
違反前條規定不依限變更土地使用或拆除建築物恢復土地原狀者，除依行政執行法辦
理外，並得處六個月以下有期徒刑或拘役。


司法院資訊處製作；財團法人民間司法改革基金會備份。
